臺灣臺北地方法院刑事判決　　　　　　　95年度易字第2396號
　　聲　請　人　臺灣臺北地方法院檢察署檢察官
　　被　　　告　甲○○
上列被告因違反妨害兵役案件，經檢察官聲請以簡易判決處刑（
95年偵緝字第2220號）及移送併案審理（95年度偵字第21603號
），因本院認不宜逕以簡易程序處刑，改依通常程序審理，被告
於準備程序期日就被訴事實為有罪陳述，本院合議庭裁定由受命
法官獨任進行簡式審判程序，判決如下：
    主  文
甲○○後備軍人意圖避免教育召集，居住處所遷移，無故不依規
定申報，致使召集令無法送達，處有期徒刑貳月，如易科罰金，
以新臺幣壹仟元折算壹日。
    事實及理由
一、本件係經被告於準備程序期日為有罪之陳述，而經本院合議
    庭裁定由受命法官獨任以簡式審判程序加以審理，則依據刑
    事訴訟法第二百七十三條之二、同法第一百五十九條第二項
    之規定，不適用傳聞法則有關限制證據能力之相關規定；並
    得依同法第三百十條之二之準用同法第四百五十四條之規定
    製作略式判決書，依法僅需記載犯罪事實、證據名稱及應適
    用之法條，並得以簡略方式為之，如認定之犯罪事實、證據
    及應適用之法條，與檢察官聲請簡易判決處刑書或起訴書之
    記載相同者，得引用之，合先敘明。
二、犯罪事實：甲○○明知自己係後備軍人，依法應接受召集令
    以應召集，竟意圖避免召集處理，多年前即遷出臺北市○○
    區○○街三二號九樓之十二之居住處所，卻無故不依規定申
    報，致使臺北市後備司令部依規定所發，召集符號：博愛二
    三四五號、召集令編號○五四二號（簡易判決處刑書誤載為
    二五四二號），指定應於民國（下同）九十四年十月十九日
    八時前往桃園縣大園鄉建華村建國十一村一二九號空軍桃園
    基地報到之教育召集令及召集符號：博愛二三四五號、召集
    令編號○四五四號，指定應於九十五年八月二日八時前往同
    上址空軍桃園基地報到之教育召集令，均無法送達。
三、上開犯罪事實，有下列證據可資佐憑，事證明確：
    （一）、甲○○於本院審理時之自白（見本院卷九十六年一
            月十八日審判筆錄）。
    （二）、前揭教育召集令暨受領回執影本二紙、臺北市後備
            司令部妨害兵役案件移送報告書二紙、臺北市後備
            司令部九十四年度十月份教召集未到人員入出境查
            證名冊、臺北市後備指揮部列管後備軍人行方不明
            遷出未報移送法辦年籍表各一紙、內政部警政署入
            出境管理局九十四年十一月二十四日境信雲字第○
            九四一○五九七三二○號函、九十五年九月五日境
            信宋字第○九五一○八五五五三○號函、臺北市警
            察局中山分局九十四年九月二十一日北市警中分戶
            字第○九四三四八八一二○○號函、九十五年七月
            十三日北市警中分戶字第○九五三三七七九三○○
            號函各一紙、照片影印二幀、後備指揮部、中山區
            公所兵役課覆知本院之電話紀錄共三紙暨所附之螢
            幕視窗資料、軍人離營轉服預備役報到憑證卡影本
            各一紙。
四、核被告甲○○所為，係違反妨害兵役治罪條例第十條第三項
    、第一項第三款之規定，應依同條例第六條第一項規定處斷
    。且按被告居住處所遷移無故不依規定申報之行為僅有一次
    ，其致使無法送達者亦係同種類之點閱召集令，是其後一妨
    害兵役之結果，係前一行為之繼續，應衹成立一罪（最高法
    院八十二年度臺非字第六一號裁判意旨參照），被告自上開
    居住處所遷移，雖導致臺北市後備司令部依規定所發之二次
    教育召集令均無法送達之結果，惟其無故不依規定申報之行
    為，僅有一次，核屬單純一罪。是以，檢察官移送併案之事
    實，自為本院應予審究之範圍，至於檢察官移送併案意旨認
    起訴與併案事實具有集合犯一罪關係，容有誤會，併此說明
    。再按行為之繼續，屬單純一罪，其行為繼續中，法律縱有
    變更，但其行為既繼續實施至新法施行以後，自無行為後法
    律變更之可言（最高法院九十年度臺上字第四七七三號裁判
    意旨參照），刑法雖於九十四年二月二日大幅修正公佈，而
    於九十五年七月一日正式施行，然而，被告前揭違反妨害兵
    役治罪條例犯行，既繼續實施至新法施行以後，即與犯罪後
    法律有變更情形不同，不生新舊法比較適用之問題，附此敘
    明。爰審酌被告之素行，此有臺灣高等法院被告前案紀錄表
    一份附卷可憑，惟被告明知自己係後備軍人，有接受教育召
    集之兵役義務，竟於居住處所遷移之情形下，仍不依規定申
    報，所為足以破壞兵役之公平性，復斟酌其逃避兵役徵集之
    情節輕重及其於偵查及本院審理中均坦認犯行，深表悔意，
    犯罪後之態度尚佳等一切情狀，量處如主文所示之刑，併諭
    知易科罰金之折算標準。
五、爰依刑事訴訟法第二百九十九條第一項前段、第二百七十三
    條之一第一項、第三百十條之二、第四百五十四條第一項，
    妨害兵役治罪條例第十條第三項、第一項第三款、第六條第
    一項，刑法第十一條前段、第四十一條第一項前段，刑法施
    行法第一條之一，判決如主文。
六、如不服本件判決，得自收受送達之日起十日內，向本院提起
    上訴。
本案經檢察官楊榮宗到庭執行職務。
中　　華　 　民　　國　　96　  年　  1    月　  31  　日
                             刑事第十六庭 法　官  徐千惠
上正本證明與原本無異。
如不服本判決，應於判決送達後10日內向本院提出上訴狀 (應抄
附繕本)。
                                          書記官  李典育
中　　華　 　民　　國　　96　  年　  1    月　  31  　日
附錄本案論罪科刑法條：
妨害兵役治罪條例第十條
後備軍人意圖避免召集處理有下列行為之一者，處一年以下有期
徒刑、拘役或科新臺幣九萬元以下罰金：
一  離營歸鄉無故不依規定報到，或重複申報戶籍者。
二  拒絕依規定調查，或體格檢查不到者。
三  居住處所遷移，無故不依規定申報者。
國民兵犯前項第三款之罪者，處六月以下有期徒刑、拘役或科新
臺幣三萬元以下罰金。
後備軍人犯第一項之罪或國民兵犯前項之罪，致使召集令無法送
達者，以意圖避免召集論；分別依第五條或第六條科刑。
妨害兵役治罪條例第六條
意圖避免教育召集或勤務召集，而有下列行為之一者，處三年以
下有期徒刑：
一  捏造免役、除役、轉役或免除召集原因者。
二  毀傷身體者。
三  拒絕接受召集令者。
四  應受召集，無故逾應召期限二日者。
五  使人頂替本人應召者。
無故不參加點閱召集，或意圖避免點閱召集，而有前項第一款至
第三款及第五款行為之一者，處一年以下有期徒刑、拘役或科新
臺幣九萬元以下罰金。
國民兵為避免應召集輔助軍事勤務犯第一項之罪者，處三年以下
有期徒刑。
